臺灣高雄地方法院民事裁定　　　　　　　　　　　　　九十三年度監字第二二一號
　　聲　請　人　鄭００
　　相　對　人　洪００
右當事人間聲請改定監護權事件，本院裁定如左：
    主      文
對於兩造所生未成年子女０００（男，民國０年０月０日生，
：0000000000號）權利義務之行使或負擔，改由聲請人單獨任之。
聲請費用由相對人負擔。
    理  由
一、本件聲請意旨略以：兩造原為夫妻，育有未成年子女０００（男，民國０年０月０日生，
    方感情不睦，聲請人於返回中國大陸後，向法院訴請離婚，經大陸地區福建省壽
    寧縣人民法院以（二００一）壽民初字第三七三號民事判決兩造離婚，兩造所生
    未成年子女０００由相對人監護，並於
    其後，該判決業經本院以九十二年度家聲字第四二號民事裁定予以認可。嗣聲請
    人於九十二年十二月間再與臺灣地區人民劉００結婚，於九十三年八月間來臺後
    ，始得知０００遭相對人毆打虐待，目前正安置在寄養家庭，相對人則因罹患精
    神疾病，在高雄市立凱旋醫院住院治療。由於相對人未善盡教養０００之責，為
    ０００之利益，爰依民法第一千零五十五條第三項之規定，請求對於０００權利
    義務之行使或負擔改由聲請人單獨任之等語。
二、按「行使、負擔權利義務之一方未盡保護教養之義務或對未成年子女有不利之情
    事者，他方、未成年子女、主管機關、社會福利機構或其他利害關係人得為子女
    之利益，請求法院改定之。」、「法院為前條裁判時，應依子女之最佳利益，審
    酌一切情狀，參考社工人員之訪視報告，尤應注意左列事項：一子女之年齡、性
    別、人數及健康情形。二子女之意願及人格發展之需要。三父母之年齡、職業、
    品行、健康情形、經濟能力及生活狀況。四父母保護教養子女之意願及態度。五
    父母子女間或未成年子女與其他共同生活之人間之感情狀況。」，為民法第一千
    零五十五條第三項、第一千零五十五條之一分別定有明文。
三、經查：
  (一)聲請人主張之前開事實，業據其提出福建省壽寧縣人民法院以（二００一）壽民
    初字第三七三號民事判決、確定生效證明書、本院九十二年度家聲字第四二號民
    事裁定離婚協議書各類所得稅扣繳暨免扣繳憑單各一份、
    相對人因多次毆打０００成傷，高雄市政府社會局乃將０００緊急安置，並向本
    院聲請准予繼續安置０００，經本院以九十三年度護字第二六、九０號民事裁定
    准予繼續安置，另聲請本院對相對人核發通常保護令，經本院以九十三年度家護
    字第九五九號核發在案等情，有本院九十三年度護字第二六、九０號、九十三年
    度家護字第九五九號民事裁定各一份附卷可稽，是聲請人主張之前開事實，應堪
    信為真實。
  (二)本院依職權函請高雄市政府社會局、臺北縣政府社會局派員訪視兩造及０００，
    其提出報告載明：「聲請人積極爭取０００之監護權，經濟上雖不寬裕，然個性
    積極且有一技之長，現任先生有穩定工作，尚能維持一家基本生活。又聲請人娘
    家在大陸福建，現任先生之親友體系也較薄弱，完全要靠自己。惟聲請人為００
    ０之母親，愛子甚切，會負起養育之責。」、「相對人及家人有強烈監護０００
    之意願，相對人母親表示其有先生留下來的遺產及不動產，相對人亦表示出院後
    可以再從事洗車工作，月薪約新台幣一萬五千元，在經濟上有能力負擔０００的
    生活費用及教育費。０００目前仍舊被安置在寄養家庭中，相對人及相對人母親
    表示０００結束安置後，仍會維持相對人外出賺錢，相對人母親照顧的模式共同
    生活。０００對於相對人母親有一定程度的依附關係，並表示會想念兩造，但面
    對相對人過去的暴力，仍舊心有恐懼，對於若將來與聲請人同住，可能面對的轉
    學與轉換環境，亦有疑慮。綜上所述，０００與相對人母親的依附關係尚稱穩定
    ，相對人母親目前亦有能力提供０００穩定的生活環境，惟相對人將來返家後，
    是否能夠穩定服藥、改善其管教方式，仍有待進一步的評估，或者相對人母親年
    紀漸大，家中其他成員是否能夠取代相度人母親的角色，協助相對人照顧０００
    ，仍需要再觀察。」等語，有財團法人臺灣兒童暨家庭扶助基金會臺北縣分事務
    所九十三年十一月四日九十三台童北縣家扶監字第一二一八號函、高雄市政府社
    會局兒童福利服務中心九十三年十二月十九日高市兒福輔字第０九三０００三二
    二二號函所檢送之訪視調查報告各一份附卷可稽。
  (三)本院依上述調查結果綜合審酌，並參酌訪視報告內容，認為相對人確有毆打００
    ０之未善盡保護教養子女義務之情事，而聲請人目前已再婚來臺，有監護０００
    之強烈意願，且有能力負起教養之責，而其配偶劉００亦到庭陳明願幫忙聲請人
    照顧０００等語在卷，從而認為將０００之權利義務之行使或負擔，改定由聲請
    人單獨任之，較符合０００之最佳利益，是本件聲請為有理由，應予准許。
四、依非訟事件法第八條第二項、民事訴訟法第七十八條，裁定如主文。
中　　　華　　　民　　　國　　九十三　　年　　 十二 　　月　　二十三　　日
                              臺灣高雄地方法院家事法庭
　　　　　　　　　　　　　　　　　法      官  黃悅璇
右為正本係照原本作成。
如對本裁定抗告須於裁定送達後十日內向本院提出抗告狀。
中　　　華　　　民　　　國　　九十三　　年　　 十二 　　月　　二十四　　日
　　　　　　　　　　　　　　　　　法院書記官  王治華